臺灣臺中地方法院民事判決　　　　　　 100年度訴字第3101號
原　　　告　徐鳳君
被　　　告　徐本原
上被告因傷害案件（100年度簡上字第392號），經原告提起刑事
附帶民事訴訟請求損害賠償（100年度簡上附民字第23號），本
院刑事庭移送前來，於民國100年12月22日言詞辯論終結，本院
判決如下：
    主      文
被告應給付原告新臺幣伍萬壹仟元及自民國一００年十月四日起
至清償日止，按年息百分之五計算之利息。
原告其餘之訴駁回。
本判決第一項得假執行；但被告如以新臺幣伍萬壹仟元為原告預供
擔保，得免為假執行。
原告其餘假執行之聲請駁回。
    事實及理由
一、原告起訴主張：
    被告與原告為父女關係，因原告對被告處世態度，不表認同
    ，平日2人感情不睦。詎被告於民國100年4月28日17時40 分
    許，在臺中市○○區○○路2號住處前，因不滿原告拒絕撿
    回其丟擲在排水溝內之餿水桶，竟基於傷害人身體之犯意，
    持木棍毆打原告，致原告受有左側小腿挫傷、右上臂及前臂
    抓傷之傷害。而被告上述傷害原告身體之行為，業經鈞院判
    處有期徒刑3個月在案。被告於行為後，毫無悔意，且態度
    惡劣，四處散佈不實謠言中傷原告，原告因此受有二度傷害
    ，羞愧不已，不敢出門，晚上無法入睡，導致上班精神不濟
    ，無法配合公司加班，引起老闆時常詢問，使原告傷害加劇
    ，原告因而罹患精神官能性憂鬱症、創傷後壓力症候群等傷
    害，支出醫療費用新臺幣（下同）1,000元；另原告因被告
    前述傷害行為，罹患精神官能性憂鬱症，創傷後壓力症候群
    ，爰請求精神慰撫金50萬元。為此，爰依民法第184第1項前
    段、第195條第1項前段等規定提起本訴。並聲明：(一)被告應
    給付原告501,000元及自起訴狀繕本送達之翌日起至清償日
    止，按年息百分之五計算之利息。(二)願供擔保，請准宣告假
    執行。
二、被告則以：
    100年4月28日被告之所以會傷害原告，係因被告借給原告乾
    媽的兩個餿水桶，原告將餿水桶丟入排水溝內，被告叫原告
    撿起來，原告不肯，被告才動手打原告。原告罹患憂鬱症並
    非被告之行為所造成；原告專科畢業後工作不穩定，經常換
    老闆，在外亦無能力繳納房租，現佔據被告之房屋。另對原
    告支出醫療費用1,000元部分不爭執，惟原告請求慰撫金部
    分應以1萬元為適當等語，資為抗辯。
三、法院之判斷
(一)、原告主張被告上揭傷害之事實，已經本院沙鹿簡易法庭以
    100 年度沙簡字第401號判處被告有期徒刑3月，並經本院刑
    事庭以100年度簡上字第392號駁回上訴確定在案。而被告就
    原告主張傷害之事實，並不爭執，原告因此所受傷勢，並有
    大甲光田綜合醫院診斷證明書在卷可憑，是原告主張事實，
    堪信為真實。
(二)、按因故意或過失不法侵害他人之權利者，負損害賠償責任；
    不法侵害他人之身體、健康、名譽、自由、信用、隱私、貞
    操，或不法侵害其他人格法益而情節重大者，被害人雖非財
    產上之損害，亦得請求賠償相當之金額。民法第184條第1項
    前段、第195條第1項前段分別定有明文。被告故意不法侵害
    原告之身體、健康等人格權，已如前述，揆諸上開規定，被
    告自應負侵權行為損害賠償責任。則原告依侵權行為之規定
    ，請求被告賠償，自屬有據。茲就原告主張之項目及金額，
    分述如下：
  1.醫療用：1,000元。
    有原告提出之光田綜合醫院大甲院區門診收據影本、李綜合
    醫療社團法人大甲李綜合醫院收據影本各1張在卷可憑，且
    為被告所不爭執，應可採信。
  2.精神慰撫金：
    按慰藉金之賠償以人格權遭遇侵害，精神上受有痛苦為必要
    ，其核給之標準固與財產上損害之計算不同，然非不可斟酌
    雙方身分資力與加害程度，及其他各種情形核定相當之數額
    （最高法院51年度台上字第223號判例意旨參照）。而所謂
    「相當」之金額，應以實際加害情形與其名譽影響是否重大
    及被害人之身分、地位與加害人之經濟情況等關係定之。查
    本件原告係專科畢業，目前是工廠作業員，每月薪水1萬多
    元，名下並無任何財產；被告係原告之父，其手指因職業災
    害無法工作，僅以養豬為生，名下僅有商用車一部，業據兩
    造陳明在卷，並有稅務電子閘門所得調件明細表在卷可憑。
    本院審酌兩造為父女關係、兩造同住之房屋現由原告居住、
    兩造之經濟情況、原告所受之傷勢（左側小腿挫傷、右上臂
    及前臂受害、現罹患精神官能性憂鬱症、創傷後壓力症候群
    ，暨原告自承憂鬱症發生之原因應係被告於97年間因過失致
    人於死，對被害人家屬不予聞問，被害人家屬常至住處，原
    告不堪其擾，加上本次被告之傷害行為，使病情加重等情）
    、對日常生活之影響、精神痛苦等一切情狀，認為原告請求
    精神慰撫金以50,000元為適當，逾此部分之請求，尚屬無據
    ，不應准許。
(三)、從而，原告依侵權行為之法律關係，請求被告給付51,000元
    【計算式：1000＋50000＝51000】及自起訴狀繕本送達翌日
    即自100年10月4日起，至清償日止，按年息5%計算之利息，
    為有理由，應予准許；逾此部分之請求，為無理由，應予駁
    回。
四、本判決原告勝訴部分，因所命給付之金額未逾50萬元，爰依
    民事訴訟法第389條第1項第5款之規定，應依職權宣告假執
    行，原告就此部分所為宣告假執行之聲請，僅在促使法院為
    此職權之行使，本院自不受其拘束，應逕依職權宣告假執行
    。併依民事訴訟法第392條第2項規定，職權宣告被告預供擔
    保，得免為假執行。至原告敗訴部分，其假執行之聲請，因
    訴之駁回而失所依附，不應准許，併予駁回。
五、本件係原告提起刑事附帶民事訴訟，而經本院刑事簡易庭依
    刑事訴訟法第504條第1項規定裁定移送前來，並未計徵第一
    審裁判費，訴訟中亦未發生其他訴訟費用，尚不生訴訟費用
    負擔問題，併予敘明。
六、本件事證已臻明確，兩造其餘攻擊防禦方法，經審酌後核與
    判決結果不生影響，爰不逐一論述。
七、結論：本件原告之訴為一部有理由，一部無理由，爰依民事
    訴訟法第79條、第389條第1項第5款、第392條第2項，判決
    如主文。
中    華    民    國   100    年    12    月    30    日
                  民事第三庭    法  官  黃峻隆
正本係照原本作成。
如對本判決上訴，須於判決送達後20日內向本院提出上訴狀。如
委任律師提起上訴者，應一併繳納上訴審裁判費。
中    華    民    國   100    年    12    月    30    日
                                書記官